【裁判字號】    96,簡上,1110
【裁判日期】    970415
【裁判案由】    公共危險
【裁判全文】
臺灣板橋地方法院刑事判決            96年度簡上字第1110號
上  訴  人  臺灣板橋地方法院檢察署檢察官
被      告  乙○○○
??
選任辯護人  張金盛律師
上列上訴人因被告公共危險案件，不服本院九十六年度簡字第七
一七六號中華民國第一審判決（聲請簡易判決處刑案號：九十六
年度偵字第二０六四三號），提起上訴，本院管轄之第二審合議
庭判決如下：
    主  文
上訴駁回。
    事  實
一、乙○○○係臺北縣新莊市○○路六四九巷十號旁（即同市○○路六九四巷Ａ棟後方）雞寮之屋主。民國九十六年七月七
    日上午八時許，乙○○○在上址雞寮內以爐火烹煮食物，其
    本應在場隨時注意爐具之火勢狀況，乃應注意並能注意而不
    注意，疏未將爐具火源關閉並等待火勢確實熄滅前，即於同
    日上午八時三十分許離去，致同日下午一時三十分許引發火
    災，因而燒燬上開雞寮，該火勢並因此延燒至當時陳金盛在
    場而由甲○○向陳金標承租位於臺北縣新莊市○○路六九四
    巷六之一號之Ａ棟工廠建築物（下稱Ａ棟工廠建築物），致
    使Ａ棟工廠建築物之二樓木板閣樓及其內部分物品燒燬；火
    勢另延燒至丙○○所經營位於臺北縣新莊市○○路六四九巷
    十號之詹氏膠業有限公司工廠建築物（下稱十號工廠建築物
    ），致使該十號工廠建築物之屋頂鐵皮嚴重扭曲變形及氧化
    變色、向下陷落、東西側鐵皮向屋內傾斜而燒燬，並同時燒
    燬丙○○所有而停放上址屋內之車號二六八八－ＧＶ、ＤＦ
    －０七七六號自用小客車、膠業機械設備及材料等物。
二、案經丙○○訴由臺北縣政府警察局新莊分局報告臺灣板橋地
    方法院檢察署檢察官偵查後聲請以簡易判決處刑。
    理  由
一、證據能力部分：
    查被告及選任辯護人對於下列各項證據方法之證據能力均無
    意見，本院審酌各證據方法作成時之情況，認為並無不適當
    之情事，依刑事訴訟法第一百五十九條之五規定，均得作為
    證據，合先敘明。
二、認定犯罪事實所憑之證據及理由：
    訊據被告乙○○○固坦承上開雞寮於上揭時間發生火災，火
    勢並將雞寮燒燬，且延燒被害人甲○○所承租之上開Ａ棟工
    廠建築物，致Ａ棟工廠建築物之二樓木板閣樓燒燬，另延燒
    至丙○○所經營之十號工廠建築物，致該十號工廠建築物之
    屋頂鐵皮嚴重扭曲變形及氧化變色、向下陷落、東西側鐵皮
    向屋內傾斜而燒燬，並同時燒燬屋內停放之車號二六八八－
    ＧＶ、ＤＦ－０七七六號自用小客車、膠業機械設備及材料
    等事實，惟矢口否認有何失火燒燬現有人所在建築物之犯行
    ，辯稱：本件火災發生之三天前，伊人就在新竹，而伊去新
    竹後，雞寮裡面並沒有人，但門有鎖，如果爬窗戶是可以進
    去雞寮，火災當天有人打電話到新竹給伊，叫伊承認云云。
    惟查：
(一)被告失火燒燬上開現有人所在建築物及各建築物內物品之事
    實，業據被告於臺北縣政府消防局調查時陳稱：（本件火災
    發生）伊猜應該是伊離家（指上開雞寮）時，還在煮東西，
    忘記觀火、瓦斯，所以起火燃燒等語，又於警詢時供承：（
    火災原因）應該是伊於九十六年七月七日八時三十分許，在
    上址雞寮滷豬肉後，未完全將火熄滅就出門所引起的等語；
    復於偵查中時供承：伊是當天早上八點的時候煮東西，伊約
    八點半離家，伊沒關好（爐火），導致火勢蔓延，延燒上開
    雞寮、Ａ棟建築物、十號建築物，是伊不小心造成的等語，
    並於本院準備程序中供承伊承認起訴事實，也承認有過失等
    語。又本件依據臺北縣政府消防局火災原因調查報告書所載
    ，根據現場受燒建築物之燃燒情形、目擊者陳金盛之供述等
    資料，並配合現場空間結構及自然風向等考量下，研判本件
    火災之起火戶為臺北縣新莊市○○路六四九巷十號旁雞寮（
    上開調查報告書記載「豬舍」，下稱雞寮），並依現場燃燒
    後之狀況，研判該火勢係由雞寮內爐灶置放處附近起燃；復
    經火災鑑識調查人員至現場勘查發現上開雞寮爐灶內仍有大
    量廚餘，其中靠北側爐灶之廚餘已呈現黏稠狀，顯示案發前
    經較長時間之悶煮，且連接爐灶之瓦施管亦有明顯燃燒跡象
    ，而靠南側爐灶內之廚餘則多為液狀，並據雞寮屋主乙○○○、倉庫負責人丙○○、工廠負責人甲○○等人之供述，及
    雞寮現場靠出入口附近，發現一桶瓦斯桶有明顯燃燒之痕跡
    ，再加上案發當日溫度偏高，並排除危險物品、化工原料引
    （自）燃、遺留火種引燃及人為縱火等可能性後，研判起火
    原因以上開雞寮爐火不慎引燃之可能性較高等情，有臺北縣
    政府消防局九十六年七月二十三日火災原因調查報告書、該
    局九十六年七月十六日火災證物鑑定報告各一件及火災現場
    照片共三十五張在卷可稽。綜上所述，堪認本件火災應係被
    告於九十六年七月七日八時許，在上址雞寮內以爐具烹煮食
    物時，其疏未將爐火關閉並於火勢確實熄滅前即行離去，致
    該雞寮於同日下午一時三十分許因爐火不慎引燃而發生火災
    。至被告於本院審理中改稱：本件火災發生之三天前，伊人
    就在新竹，且火災當天是有人打電話到新竹給伊，叫伊承認
    火災是伊造成的云云，惟此與被告上開警詢、偵查及本院審
    理中供述之情節，顯不相符，已難採信，況被告於本院審理
    中供述叫伊擔罪的人，伊並不認識云云，復未舉出證據方法
    以供本院調查，被告審理中所辯，無非卸責之詞，不足採信
    。
(二)又被告上述烹煮食物時，疏未將爐火關閉並於火勢確實熄滅
    前即行離去之行為，因而引發火災燒燬上開雞寮，該火勢並
    延燒至證人陳金盛在場而由被害人甲○○向陳金標承租之Ａ
    棟工廠建築物，致使Ａ棟工廠建築物之二樓木板閣樓燒燬；
    另延燒至被害人丙○○所經營詹氏膠業有限公司所屬十號工
    廠建築物，致使該十號工廠建築物之屋頂鐵皮嚴重扭曲變形
    及氧化變色、向下陷落、東西側鐵皮向屋內傾斜而燒燬，並
    同時燒燬屋內被害人丙○○所有停放之車號二六八八－ＧＶ
    、ＤＦ－０七七六號自用小客車、膠業機械設備及材料等情
    ，亦分據證人即被害人甲○○、丙○○於警詢時證述屬實，
    復經臺北縣政府消防局調查屬實，並有上開火災原因調查報
    告書、火災現場照片可稽。茲被告在上址雞寮內烹煮食物，
    其自有義務在場隨時注意爐具之火勢狀況，防止雞寮內爐火
    因長時間燃燒而引燃發生火災之情形，惟其竟疏未注意將爐
    具火源關閉並於火勢確實熄滅前即行離去，致爐火引燃而造
    成火災。是被告對本件火災發生自有過失。綜上所述，被告
    審理中所辯，及辯護人辯稱本件火災當時被告並不在場，火
    災是否係被告雞寮爐火所造成尚有疑義等節，均非足採。本
    案事證明確，被告犯行洵堪認定。
三、核被告乙○○○所為，係犯刑法第一百七十三條第二項之失
    火燒燬現有人所在之建築物罪。至本件檢察官聲請簡易判決
    處刑意旨認被告失火所燒燬之物，有部分係具有現供人使用
    之住宅性質（見該處刑書犯罪事實欄第二行、第三行之記載
    ），然依被告、證人甲○○、丙○○歷次之供證情節及本案
    卷證資料，並無人居住於被告上開失火燒燬之處所，僅有證
    人陳金盛於火警時在Ａ棟工廠建築物目睹並報警（見偵查卷
    第八至九頁），故應認被告所為係失火燒燬現有人所在之建
    築物。又按「刑法上公共危險罪，其所保護之法益，重在公
    共安全，故其罪數應以行為之個數定之；又一失火行為所燒
    燬之對象縱然不同，但行為僅一個，而應為整體的觀察，成
    立單純一罪。原判決既認定上訴人等一失火行為燒燬現未有
    人所在之他人所有建築物及現供人使用之住宅，依照上開說
    明，自應以刑法第一百七十三條第二項處斷」（最高法院八
   十 五年度台上字第二六０八號判決意旨參照）。查被告一失
    火行為同時燒燬上開雞寮、證人甲○○承租之Ａ棟工廠建築
    物之二樓木板閣樓及其內物品，及證人丙○○經營之十號工
    廠建築物、其內自用小客車、膠業機械設備及材料等物，揆
    諸上開說明，應成立單純一罪，並以刑法第一百七十三條第
    二項處斷。
四、原審以被告犯行明確，依刑事訴訟法第四百四十九條第一項
    前段、第三項，刑法第一百七十三條第二項、第四十一條第
    一項前段，刑法施行法第一條之一，量處有期徒刑四月，並
    諭知如易科罰金，以新臺幣一千元折算一日。其認事用法及
    量刑均無不當，應予維持。檢察官上訴意旨乃循被害人丙○○之請求，認被告過失情節重大，犯後態度不佳，迄未賠償
    告訴人分文，告訴人損失慘重，原審量刑過輕等語。惟按量
    刑輕重，係屬事實審法院得依職權自由裁量之事項，苟已斟
    酌刑法第五十七條各款所列情狀而未逾越法定刑度，不得遽
    指為違法。本件原判決於量刑時，已就被告因烹煮食物不慎
    引發火災，失火燒毀現有人所在之建築物，衍生公共危險，
    造成他人財產損失，所生危害非輕，及犯罪後於警、偵訊坦
    承犯行等一切情狀，在法定刑內量處被告有期徒刑四月，並
    無違法或明顯不當之情形。又本院徵之被告前無犯罪科刑紀
    錄（見卷附臺灣高等法院被告前案紀錄表），素行尚稱良好
    ，且被告於警詢時、偵查及本院準備程序中均坦承犯行，嗣
    於審理期間與另名被害人甲○○達成和解，並賠償甲○○三
    十萬元（見卷附被告提出之切結書）；至被告與被害人丙○○雖未能達成民事和解或賠償其全部損害，但該被害人本可
    另循民事訴訟程序向被告求償，尚難以此遽認被告犯後態度
    不佳，是本件原審量刑並無過輕之情形。檢察官上訴意旨既
    未指摘原判決科刑有何違背法令，單純就科刑輕重為爭執，
    並無理由，應駁回其上訴。
據上論斷，應依刑事訴訟法第四百五十五條之一第一項、第三項
、第三百六十四條、第三百六十八條，判決如主文。
本案經檢察官鄭潔如到庭執行職務。
中    華    民    國    97    年    4     月    15    日
                  刑事第十六庭  審判長法  官  白光華
                                      法  官  曾淑娟
                                      法  官  楊志雄
以上正本證明與原本無異
本件不得上訴
                                      書記官  陳春銘
中    華    民    國    97    年    4     月    15    日
附錄本案論罪科刑法條全文：
刑法第173條
放火燒燬現供人使用之住宅或現有人所在之建築物、礦坑、火車
、電車或其他供水、陸、空公眾運輸之舟、車、航空機者，處無
期徒刑或7 年以上有期徒刑。
失火燒燬前項之物者，處1 年以下有期徒刑、拘役或5 百元以下
罰金。第1 項之未遂犯罰之。
預備犯第1 項之罪者，處1 年以下有期徒刑、拘役或3 百元以下
罰金。


司法院資訊處製作；財團法人民間司法改革基金會備份。
